臺灣高等法院臺南分院民事判決　九十二年度重訴更(一)字第五號　Ｊ
　　　原　　　告　　戊　○　○.
　　　兼訴訟代理人　丁　○　○.
　　　被　　　告　　甲　○　○.
　　　　　　　　　　乙　○　○.
　　　　　　　　　　雲海工業氣體股份有限公司
　　　法定代理人　　丙　○　○.
　　　訴訟代理人　　李　家　鳳　律師
當事人間因請求侵權行為損害賠償事件，經最高法院第一次發回更審，本院於九十三
年二月二十四日辯論終結，判決如下︰
    主    文
除確定部分外，被告應再連帶給付原告丁○○新臺幣壹拾玖萬肆仟零拾柒元；再連
帶給付原告戊○○新臺幣壹拾陸萬仟零柒拾柒元，及均自民國九十年七月十九日起
，至清償日止，按年息百分之五計算之利息。
原告其餘之訴均駁回。
本審及發回前第三審訴訟費用，除確定部分外，由原告各負擔五分之一，餘由被告連
帶負擔。
原告假執行之聲請均駁回。
      事　 　 實
甲、原告方面：
一、聲明：(一)、被告應再連帶給付原告丁○○、戊○○各新台幣（下同）一百零一萬
    元，及均自起訴狀繕本送達翌日起，至清償日止，按年息百分之五計算之利息。
    (二)、願供擔保，請宣告假執行。
二、陳述：除與前審判決相同引用之外，補稱：
（一）醫療費用：蔡欣妤受傷後送醫急救，丁○○共支出醫療費用二八五、○八四元
　　　。其中氣墊床一萬五千元，及健保費不負擔之藥費五萬元，乃醫療上所必要及
　　　增加生活上需要而開支。此部份前審重複扣除不當，應再判命給付。
（二）扶養費請求額：原告丁○○四十六年十二月二日出生，戊○○四十二年四月二
　　　十日出生，原告夫妻二人均不能維持生活，依民法第一千一百十八條但書規定
　　　，原告二人互負扶養之義務，即應減輕，且原告其餘子女蔡欣樺、蔡欣翰二人
　　　，分別係七十一年九月二十五日、七十四年十一月六日出生。故在蔡欣妤成年
　　　時，原告二人之扶養義務乃由其獨任之，迨蔡欣樺於九十一年九月二十五日成
　　　年時，始有渠二人共同扶養原告二人之問題，又在么女蔡欣翰於九十四年十一
　　　月六日成年時，亦始有三人共同扶養原告二人之情形。從而此部份原告之損害
　　　自應分成下列三階段計付。按八十八年度綜合所得稅法撫養親屬寬減額每人全
　　　年七二、０００元，依霍夫曼氏計算方法扣除中間利息後，其依次得請求之扶
　　　養額為：
 　 (1)自九十年十一月九日起，至九十一年九月二十四日止（即蔡欣妤成年時起，至
　　　蔡欣樺成年時止）為五七、八三七‧三元（其計算式為六八、五七一‧四元×
　　　三六五分之五三＋四五四‧五×三六五分之二六七）。
　　(2)自九十一年九月二十五日起，至九十四年十一月五日止（即蔡欣樺成年時起，
　　　至蔡欣翰成年時止）為一八四、０五三‧三元（其計算式為六五、四五四‧五
　　　－四七、八八０‧四元＋六二、六０八‧六元＋六０、０００元＋四三、八七
　　　０‧一元（即五七、六００元×三六五分之三０九）除以二等於一二二、七一
　　　二‧二元。
　　(3)自九十四年十一月六日起（即蔡欣翰成年時）至平均餘命時止。按蔡欣翰成年
　　　時，原告丁○○、戊○○，分別為四十八歲及五十二歲，依照內政部統計處，
　　　八十六年台灣地區簡易生命表所載，餘命各為二七‧八一歲及二八‧三二歲，
　　　再按原告之子女除被害人蔡欣妤外，另有子女蔡欣樺、蔡欣翰二人，故被害人
　　　蔡欣妤於蔡欣翰成年後撫養原告二人義務僅三分之一，以是原告等因蔡欣妤不
　　　幸身亡而各喪失三分之一之扶養權利。從而此期間原告丁○○一次得請求者為
　　　四一七、０九四‧八元（其計算式為七二、０００×一七、三七八九五０÷三
　　　等於四一七、０九四‧八元）、戊○○一次得請求者為四二七、三０七‧五元
　　　（其計算式為七二、０００×一七、0000000÷三＝四二七、三０七、
　　　五元）。基上關於扶養費之損害，原告丁○○為六五八、九八五‧四元（即五
　　　七八三七‧三＋一八四、０五三‧三＋四一七、０九四‧八元）、戊○○為六
　　　六九、一九八‧一元（即五七、八三七‧三元＋一八四、０五三‧三＋四二七
　　　、三０七、五元），但原判決只判命被告等應連帶給付原告丁○○三五六、五
　　　０九元，戊○○三三五、三二七元，依序各短少三０二、四七六‧四元，及三
　　　三三、八七一‧一元。應再判命被告等給付。
（三）精神慰藉金：被害人自幼聰穎，敏而好學，父母對之寄望甚殷，因此傾心栽培
　　　，不遺餘力，如此遽遭橫禍，白髮人送黑髮人，不僅承歡無期，原告終其一生
　　　將活在綿綿無盡之淒涼苦痛中，人生際遇之悲慘，莫此為甚。爰各請求精神慰
　　　藉金三百五十萬元。前審判決斟酌原告之主張，並雙方之身分資力與加害之程
　　　度等情狀，認原告等之請求各以一百萬元為適當，逾此之請求為無理由應予駁
　　　回，固非無見。然查精神上之痛苦及因此所造成之影響，因人而異，尤其被害
　　　人蔡欣妤秀外慧中，事親至孝，前審判決就非財產上損害之慰撫金只酌給一百
　　　萬元顯然偏低，再增加七十萬元始為適當。被告雲海公司主張原告未就前審判
　　　決關於精神慰撫金部分，提起第三審上訴，該部份已告確定，原告不得於本審
　　　為再給付各七十萬元精神上慰撫金之請求云云。惟查：原告二人係對前審判決
　　　之全部（包括精神慰撫金之部分），各於一百零一萬元之數額內，對受敗訴判
　　　決之部分上訴最高法院（原告九十年十二月十七日民事聲明上訴狀）。原告係
　　　考量經濟能力、上訴後遭駁回之風險，未就前審受敗訴判決之全部數額上訴三
　　　審，然原告二人仍於聲明上訴三審之數額內，請求最高法院廢棄前審關於精神
　　　慰撫金之判決。最高法院亦以九十二年台上字第一八五九號判決，依上訴意旨
　　　廢棄前審判決，發回鈞院重審。
（四）原告於本審各再請求被告給付一百零一萬元之數額，各為：
 　 1.原告丁○○部分：醫療費用部分六萬五千元、扶養費三十萬二千四百七十六點
　　　四元、非財產上損害之慰撫金七十萬元及不應過失相抵之十七萬八千四百七十
　　　五元，合計一百二十四萬五千九百五十一點四元。
　　2.原告戊○○部分：扶養費三十三萬三千八百七十一點一元，非財產上損害之慰
　　　撫金七十萬元及不應過失相抵之十三萬三千五百三十三元。合計共一百一十六
　　　萬七千四百零四點一元。
      若將七十萬元之精神上慰撫金扣除，則不足前開聲明上訴之數額。由此可證，
      原告不服前審判決關於精神上慰撫金之部分，且就此不利益之判決，上訴最高
      法院。
三、證據：援用於本院前審所提書證。
乙、被告方面：
壹、被告甲○○方面：
一、聲明：(一)原告之訴及假執行之聲請均駁回。(二)受不利判決，願供擔保免為假執行
    。
二、陳述：
    被告甲○○是新營高工畢業，司機，月入三萬多，有公寓一棟。
貳、被告乙○○方面：
一、聲明：(一)原告之訴及假執行之聲請均駁回。(二)如受不利判決，願供擔保免為假執
    行。
二、陳述：
    被告乙○○國小畢業，工人，月入約三萬，無財產。刑事部分現上訴第三審中，
    尚未確定。
參、被告雲海公司方面：
一、聲明：(一)原告之訴及假執行之聲請均駁回。(二)如受不利判決，願供擔保請准宣告
    免為假執行。
二、陳述：除與前審判決相同引用之外，補稱：
（一）原告主張支出氣墊床一萬五千元、健保不給付之特效藥五萬元等屬增加生活費
      用及支出醫療上所必要，並未重覆請求，予以全數扣除係有不當云云。惟查原
      告對上開支出並未舉證以實其說，復自承並無單據，依法自不得請求被告賠償
      ，原告據此主張不得扣除云云，顯屬無稽。
（二）原告主張依民法第一千一百十八條前段規定，原告二人相互間之扶養義務應免
      除，故原告應受扶養權利應各為三分之一，惟查：
　　1.民法第一千一百十八條係規定「因負擔扶養義務而不能維持自己生活者，免除
　　　其義務。但受撫養權利者為直系血親尊親屬或配偶時，減輕其義務。」依該規
　　　定夫妻間之撫養義務不能免除僅能減輕，故原告二人依法互負撫養義務且不能
　　　免除，原告主張應受撫養權利應各為三分之一云云，於法無據。
　　2.原告丁○○有車輛一部及投資七筆，原告戊○○名下有土地二筆、房屋一間，
　　　並有投資一筆，二人均有一定之財產，並有餘裕投資，足見原告二人顯無因負
　　　擔扶養義務而不能維持生活之情事，渠等主張相互間之撫養義務應予免除而受
　　　有撫養權利三分之一之損害云云，無理由。被害人蔡欣妤對原告二人固負有扶
　　　養義務，惟原告二人尚有子女蔡欣樺、蔡欣翰，另原告夫婦亦互負扶養義務，
　　　被害人於成年後應負擔原告二人之扶養義務應各為四分之一。
　　3.本件車禍經送請臺灣省臺南區車輛行車事故鑑定委員會及臺灣省車輛行車事故
　　　覆議鑑定委員會鑑定，固均認定「甲○○駕駛裝置中桿大貨車，未依作業規定
　　　，操作不當，衍生多項事故，為肇事原因；鄭健佳、鄭灶生、蔡欣妤等無肇事
　　　因素」云云，惟證人鄭健佳嗣於臺灣臺南地方法院檢察署檢察官訊問案發時之
　　　情形時即證稱：「當時人在車內還靜止未發動，突然電線桿折斷壓在我車頂上
　　　，碰的很大聲，在我車左邊有三女孩倒下，死者倒在中間，旁二女沒事」，於
　　　臺灣臺南地方法院審理時復證稱：「那時有三個女孩騎機車並排過來，電線桿
　　　是撞到我的車頂，有碰的一聲，那時有三個女孩騎機車並排過來，電線桿倒下
　　　時我轉頭看那三個女孩摔倒，其中兩個女孩自行爬起來，而中間的那個則倒在
　　　現場，現場血跡應在快車道中間上」云云，足證被害人於案發時確有違反交通
　　　安全規則並排騎機車於快車道之事實，以致其於見電線桿折斷時無從閃避，其
　　　對本件損害之發生或擴大焉能謂無過失？發回前原審認被害人應負十分之一之
　　　與有過失責任，至為有據，原告主張被告等應再給付原告丁○○十七萬八千四
　　　百七十五萬元、戊○○十三萬三千五百三十三元云云無理由。
（三）前審判決被告等應給付原告二人精神慰撫金各為一百萬元，此部分因原告二人
      並未上訴第三審已確定，原告於茲復主張被告應再給付各七十萬元云云，洵無
      足採。
三、證據：援用於本院前審所提書證。
丙、本院前審依職權函請財政部台灣省南區國稅局新化稽徵所檢送甲○○、乙○○之
    財產及課稅資料並函請財政部台灣省南區國稅局台南市分局檢送丁○○、戊○○
    、雲海公司之財產及課稅資料。本審依職權調閱刑事案全卷。
      理　    由
一、原告丁○○、戊○○起訴主張：被告甲○○為雲海公司大貨車司機，被告乙○○
    為該公司隨車搬運工，由甲○○駕駛該公司所有裝置吊桿（機械臂）大貨車載運
    液態氮鋼瓶，並操作吊桿高低；乙○○則負責以吊桿副鉤操作裝卸液態氮鋼瓶之
    上鉤與下鉤（即以吊桿副鉤鉤住液態氮鋼瓶或拆卸吊桿副鉤離液態氮鋼瓶），分
    送裝卸予客戶，係從事汽車駕駛與裝卸裝置吊桿大貨車液態氮鋼瓶業務之人。八
    十九年三月二十日上午八時許，甲○○駕駛該公司所有ＵＲ─六七七號裝置吊桿
    之大貨車載運液態氮鋼瓶，乙○○則為該車隨車搬運工，二人同至台南市○○路
    二三０號「合正豐公司」，以大貨車上之吊桿拉高距地面逾五公尺之距離，卸載
    二百五十公斤液態氮鋼瓶各二桶完畢後，甲○○與乙○○均應注意應將已拉高至
    五公尺以上之吊桿，收降至水平位置，始能駕駛該輛大貨車離去，以避免於行車
    途中，發生碰觸異物或拉斷電纜線與電線桿危險之發生，而依當時天候晴朗、日
    間自然光線、路面乾燥無缺陷、道路上未有任何障礙物、視距復屬良好等情形，
    客觀上亦無不能注意之情事，詎甲○○僅將吊桿略為收降，並未收降至安全水平
    位置，即上大貨車將大貨車旁固定腳架收起，乙○○於卸置液態氮鋼瓶後，亦疏
    未注意吊桿未收降至安全水平位置，見甲○○將固定腳架收起即上車並告知甲○
    ○：「後面都處理好。」等語，二人均疏未注意該已拉高距地面逾五公尺距離之
    吊桿仍未收降至安全水平位置，甲○○即逕行駕車沿崇善路由南往北行駛離去，
    途經崇善路右轉中華東路三段交岔路口時，因該ＵＲ─六七七號裝置吊桿大貨車
    之吊桿鉤距離地面逾五公尺高，致碰及內政部警政署警察電訊所架設在該處之台
    南市警察局第一分局電纜線與第十、十二、十三號與雙抱桿共五根電線桿，並因
    該ＵＲ─六七七號裝置吊桿大貨車繼續前進之牽引力，拉斷上開五根電線桿，適
    被害人蔡欣妤騎乘ＵＢＣ─一五六號機車，沿崇善路由北往南行至訴外人鄭建佳
    駕駛，停靠在崇善路西側路邊之ＴＬ─六三九０號自用小客車旁時，架設在崇善
    路西側之第十號電線桿折斷，壓在ＴＬ─六三九０號小客車頂，且電纜線與電線
    桿撞擊蔡欣妤頭頂部，蔡欣妤隨即人車倒地，經送醫急救，延至同年四月三日凌
    晨二時五十分許，因額頂部弧形凹陷性拉擦傷，引起腦損傷合併腦死。原告等為
    被害人蔡欣妤之父母，為此基於侵權行為之損害賠償請求權，請求被告等連帶賠
    償原告丁○○、戊○○就醫療費用、殮葬費、扶養費之支出、精神慰撫金之損失
    等語。
二、被告則以：被告雲海公司對工業氣體運送之安全向即十分重視，於僱用被告甲○
    ○、乙○○時除審查甲○○是否有大貨車駕駛執照外，並安排渠等定期接受安全
    講習訓練及危險物品運送人員專業訓練，足證被告雲海公司對被告甲○○、乙○
    ○二人之選任監督並無過失。按被害人蔡欣妤醫療費用中健保給付部分，依法不
    得再向被告請求，而查原告除健保已給付之金額或由被告代繳之金額外，實際並
    未支出任何醫療費用，既無損害，自不得請求賠償。再原告主張自蔡欣妤成年時
    起即得受其扶養而受有扶養費之損害，亦無理由。況查本件被害人與有過失，被
    告亦得主張過失相抵。而被告先前已賠償原告六十四萬七千九百四十元及原告已
    領強制汽車責任保險金一百二十萬元，應予扣除云云。
三、原告丁○○、戊○○起訴請求金額依序為伍佰柒拾肆萬仟捌佰玖拾伍元、伍佰
    壹拾柒萬陸仟伍佰壹拾元及法定遲延利息，前審判決被告應連帶給付原告丁○
    ○、戊○○依序為拾伍萬捌仟佰貳拾捌元及陸拾萬壹仟柒佰玖拾肆元並法
    定遲延利息，駁回其餘請求。原告丁○○、戊○○就駁回請求中屬醫療費、扶養
    費、精神慰撫金部分合計各壹佰零壹萬元本息上訴，最高法院就上訴部分廢棄本
    院前審判決並發回，此發回部分為本審審理範圍。至原告前審勝訴之各拾伍萬
    捌仟佰貳拾捌元及陸拾萬壹仟柒佰玖拾肆元本息，因被告不得上訴；另原告
    前審敗訴且未上訴部分，則均已確定，合先說明。
四、查被告甲○○為被告雲海公司大貨車司機，被告乙○○為該公司隨車搬運工，以
    該公司所有裝置吊桿大貨車載運液態氮鋼瓶，載運分送裝卸予客戶，由甲○○駕
    駛大貨車並操作吊桿高低，乙○○則負責以吊桿副鉤操作裝卸液態氮鋼瓶之上鉤
    與下鉤（即以吊桿副鉤鉤住液態氮鋼瓶或拆卸吊桿副鉤離液態氮鋼瓶），均係從
    事汽車駕駛與裝卸裝置吊桿大貨車液態氮鋼瓶業務之人，八十九年三月二十日上
    午八時許，甲○○駕駛該公司所有ＵＲ─六七七號裝置吊桿大貨車載運液態氮鋼
    瓶，乙○○為該車隨車搬運工，二人同至台南市○○路二三０號「合正豐公司」
    ，以大貨車上之吊桿拉高距地面逾五公尺之距離，卸載二百五十公斤液態氮鋼瓶
    各二桶完畢後，甲○○與乙○○均應注意應將已拉高至五公尺以上之吊桿，收降
    至水平位置，始能駕駛該大貨車離去，以避免於行車途中，發生碰觸異物或拉斷
    電纜線與電線桿危險之發生，而依當時天候晴朗、日間自然光線、路面乾燥無缺
    陷、道路上未有任何障礙物、視距復屬良好等情形，客觀上亦無不能注意之情事
    ，詎甲○○僅將吊桿略為收降，並未收降至安全水平位置，即上大貨車將大貨車
    旁之固定腳架收起，乙○○於卸置液態氮鋼瓶後，亦疏未注意吊桿尚未收降至安
    全水平位置，見甲○○將固定腳架收起即上車，並告知甲○○：「後面都處理好
    。」等語，二人均疏未注意該已拉高距地面逾五公尺距離之吊桿仍未收降至安全
    水平位置，甲○○即逕行駕車沿崇善路由南往北行駛離去，途經崇善路右轉中華
    東路三段交岔路口時，因該ＵＲ─六七七號裝置吊桿大貨車之吊桿鉤距離地面逾
    五公尺高，致碰及內政部警政署警察電訊所架設於該處之台南市警察局第一分局
    電纜線與第十、十二、十三號與雙抱桿共五根電線桿，並因該ＵＲ─六七七號裝
    置吊桿大貨車繼續行進之牽引力，拉斷上開五根電線桿，適被害人蔡欣妤騎乘Ｕ
    ＢＣ─一五六號機車，沿崇善路由北往南，行至訴外人鄭建佳駕駛停靠在崇善路
    西側路邊之ＴＬ─六三九０號自用小客車旁時，架設在崇善路西側之第十號電線
    桿折斷壓在ＴＬ─六三九０號小客車頂，且電纜線與電線桿撞擊蔡欣妤頭頂部，
    蔡欣妤隨即人車倒地，經送醫急救，延至同年四月三日凌晨二時五十分許，因額
    頂部弧形凹陷性拉擦傷，引起腦損傷合併腦死之事實，為被告甲○○、乙○○所
    不爭，並經證人鄭建佳在刑事庭結證屬實，復有道路交通事故調查報告表一紙、
    現場照片十四張、相驗屍體證明書、驗斷書、勘驗筆錄及台南市立醫院病歷等附
    刑事卷可稽，原告主張堪信真實。
五、按「貨車裝載貨物高度自地面算起，大型車不得超過四公尺」，道路交通安全規
　　則第七十九條第一項第四款定有明文，而依目前台南市區道路○○○道路兩旁或
　　路口多架設有電纜線，被告甲○○與乙○○二人駕駛雲海公司裝有吊桿之大貨車
　　並操作吊桿與副鉤裝卸液態氮鋼瓶，應知吊桿拉高會影響行車安全，於行車前，
　　應將吊桿收降至安全水平位置，不得高於四公尺。而本件經台灣台南地方法院檢
    察署檢察官於八十九年五月九日勘驗並模擬該裝置吊桿大貨車吊桿鉤吊二支各二
    百五十公斤重之液態氮鋼瓶裝卸作業情況，依被告供稱肇事前在合正豐公司裝卸
    液態氮鋼瓶時，車上平放三支六立方米液態氮鋼瓶疊成三角形之情形，吊桿高度
    距地面最低為五百公分，始可將液態氮鋼瓶吊出、吊入裝置吊桿大貨車，此有八
    十九年五月九日勘驗筆錄與照片十五張在卷可參（見台南地檢署八十九年相字第
    五二Ｏ號相驗卷第四十一頁至五十六頁）。次查，依電信線路設置維護遷移及租
    桿掛線規則第十一條規定：「電信架空線路除地形、環境等特殊情形外，線條之
    最低部分與地面之垂直距離，沿公路或道路為四公尺以上，跨越公路或道路為五
    公尺以上」，有內政部警政署警察電訊所台南分所八十九年六月二十三日（八九
    ）南工字第０六二八號函附電信線路設置維護遷移及租桿掛線規則可稽，又上揭
    被折斷之五根電線桿，經台南地檢署檢察官於八十九年六月七日勘驗並測量其長
    度，原長均逾七米，扣除折斷後之根部，亦均有五米餘，被告甲○○於偵查中亦
    供稱：「平放位置距地面三米多」等語，是依上開電線桿架設之高度及被告所駕
    裝置吊桿大貨車吊桿平收之高度觀之，被告等若能注意查看吊桿有無收降至安全
    水平位置，再將該輛大貨車駛離，自不會勾拉電線扯斷電線桿，被告二人均疏未
    注意及此，渠等有過失甚明。依被害人蔡欣妤所受之額頂部受有弧形凹陷性拉擦
    傷等傷害觀之，被害人蔡欣妤應係受被告甲○○駕駛之裝置吊桿大貨車拉斷之內
    政部警政署警察電訊所架設第十電線桿撞擊以致受傷死亡，灼然甚明。本件車禍
    責任，經送台灣省台南區車輛行車事故鑑定委員會及台灣省車輛行車事故覆議鑑
    定委員會鑑定，結果認定「甲○○駕駛裝置中桿大貨車，未依作業規定，操作不
    當，衍生多項事故，為肇事原因；鄭建佳、鄭灶生、蔡欣好等無肇事因素」，有
    台灣省台南區車輛行車事故鑑定委員會八十九年十二月二十九日南鑑字第八九一
    五七七號鑑定書、台灣省車輛行車事故覆議鑑定委員會九十年四月二日府覆議字
    第九００三六八號鑑定書在卷足按（台南地方法院八十九年交訴字第三九八號刑
    事卷第一二０頁、第一三七頁），與本院認定相同，堪予採信。而被告甲○○、
    乙○○因本件過失致死犯行，刑事責任部分，經台南地方法院八十九年度交訴字
    第三九八號及本院九十年度交上訴字第九○三號分別判處被告甲○○有期徒刑壹
    年陸月確定及被告乙○○有期徒刑壹年（現上訴最高法院）在案，此有本院九十
    年度交上訴字第九○三號刑事判決在卷可稽。被害人蔡欣妤因本件車禍死亡，與
    被告甲○○、乙○○二人之過失行為間，有相當因果關係，亦堪認定。
六、按「因故意或過失，不法侵害他人之權利者，負損害賠償責任」；「數人共同不
    法侵害他人之權利者，連帶負損害賠償責任。」；「受僱人因執行職務，不法侵
    害他人之權利者，由僱用人與行為人連帶負損害賠償責任。」；「不法侵害他人
    致死者，對於支出醫療及增加生活上需要之費用或殯葬費之人，亦應負損害賠償
    責任。被害人對於第三人負有法定扶養義務者，加害人對於該第三人亦應負損害
    賠償責任。」；「不法侵害他人致死者，被害人之父、母、子、女及配偶，雖非
    財產上之損害，亦得請求賠償相當之金額。」、民法第一八四條第一項、第一百
    八十五條第一項前段、第一百八十八條第一項前段、第一百九十二條、第一百九
    十四條著有明文。查被告甲○○、乙○○之過失致死行為，與被害人蔡欣妤之死
    亡有因果關係，自屬侵權行為。而被告甲○○及乙○○係受僱於被告雲海公司為
    大貨車司機及隨車搬運工，被告雲海公司依法應負僱用人責任。被告雲海公司雖
    以「對被告二人之選任監督並無過失」云云置辯，並提出被告甲○○及乙○○受
    有職業安全訓練之證書為證。但查被告甲○○、乙○○二人未將吊桿收妥即逕行
    駕車離去以致肇禍，執行業務時之態度輕率，可見一般，顯見二人在職訓練並不
    確實，被告雲海公司辯稱已盡選任監督之責云云，並非可採。原告為被害人之父
    、母，本於侵權行為之法則，請求上述被告應連帶賠償原告扶養費、醫藥費、精
    神慰撫金及法定遲延利息，洵屬有據；茲就原告請求之損害賠償金額是否可採，
    分項審酌如下：
（一）關於醫療費用部分：
      被害人蔡欣妤於受傷後送醫急救，原告丁○○主張共支出醫療費用二十八萬五
      千零八十四元，並提出收據三紙為證，被告對上開醫療收據真正並不爭執。本
      院前審扣除健保給付部分，准許原告丁○○醫療費用之請求八萬五千零八十四
      元。原告丁○○於本審主張支出氣墊床一萬五千元、健保不給付之特效藥五萬
      元等，屬增加生活費用及醫療上支出所必要，並未重覆請求，本院前審予以全
      數扣除係屬不當云云。惟查原告對上開支出並未舉證以實其說，復自承並無單
      據，被告又爭執之，本院前審予以扣除並無不當，原告丁○○本審此部分主張
      ，尚屬無據，不應准許。
（二）關於殯葬費用部分：原告丁○○請求三十四萬三千一百五十元，本院前審准許
      之，此部分未上訴，已告確定。
（三）扶養費部分：原告丁○○、戊○○主張分別係被害人蔡欣妤之父母，且為被告
      所不爭，堪信為真正，原告請求被告給付扶養費，應無不合。惟按民法第一千
      一百十七條第一項規定「受扶養權利者，以不能維持生活而無謀生能力者為限
      。而同條第二項規定：前項無謀生能力之限制，於直系血親尊親屬不適用之」
      ，顯然並未排除不能維持生活之限制，即直系血親尊親屬受扶養者，仍須以不
      能維持生活者為限，是直系血親尊親屬如能以自己財產維持生活者，便無受扶
      養之權利（最高法院八十七年度台上字第一六九六號、八十一年度台上字第一
      五○四號判決參照）。原告丁○○、戊○○係被害人蔡欣妤之直系血親尊親屬
      ，本院依職權函查其財產歸戶資料，原告丁○○係國中畢業，自陳已失業多年
      ，目前無工作及收入，名下有自用車輛一部，另有投資七筆金額共九十一萬五
      千九百六十元。原告戊○○新營初中畢業，家庭主婦，無固定收入，名下有土
      地二筆（台南市○○段五二三之四號、五二六之三九號）房屋一間（台南市○
      ○路○段三三八號五六弄九０號）、車輛一部，另有投資一筆五萬九千元。此
      有財政部台灣省南區國稅局台南市分局九十年十月二十五日南區國稅南市字第
      ９００３２９６１號函在卷足按。依上說明，原告戊○○名下有土地二筆及房
      屋一間，並無證據證明有出租，應係供自住之用。另原告丁○○雖有投資七筆
      金額共九十一萬五千九百六十元，原告戊○○有投資一筆五萬九千元，依目前
      景氣及股票價值，原告二人主張不能維持生活，應堪採信，其請求被告賠償扶
      養費之損害，尚無不合。查被害人蔡欣妤係七十年十一月九日生，於九十年十
      一月九日成年。原告丁○○、戊○○分別係四十六年十二月二日、四十二年四
      月二十日出生，於蔡欣妤成年時（九十年十一月九日），分別為四十四歲及四
      十八歲，依照內政部統計處八十九年台灣地區簡易生命表所載，餘命各為三三
      ‧七五歲及三○‧一八歲。再按原告之子女除被害人蔡欣妤外，另有子女蔡欣
      樺（七十一年九月二十五日生）、蔡欣翰（七十四年十一月六日生）二人，此
      為被告所不爭，另夫妻互負扶養義務（民法第一千一百十六條之一），故被害
      人蔡欣妤於蔡欣樺、蔡欣翰成年後扶養原告二人義務僅四分之一。茲依蔡欣妤
      、蔡欣樺、蔡欣翰分別成年日期，扶養義務人數之不同，以八十八年度綜合所
      得稅法扶養親屬寬減額為每人全年七萬二千元，按霍夫曼計算方法扣除中間利
      息後其得請求之扶養額，分別計算如下：
　　　1.原告丁○○部分：拾柒萬貳仟零柒拾壹元
　　　　ａ、蔡欣妤成年時（九十年十一月九日）至蔡欣樺成年時（九十一年九月二
　　　　　　十四日）：72000÷2＝36000（原告二人互負扶養義務，以下同）。
　　　　ｂ、蔡欣樺成年時（九十一年九月二十四日）至蔡欣翰成年時（九十四年十
　　　　　　一月五日）：72000× 2.731（霍夫曼係數三年）÷3＝ 65544。
　　　　ｃ、蔡欣翰成年時（九十四年十一月五日）至原告丁○○餘命屆滿（一百二
　　　　　　十四年八月）：72000× 18.0293（霍夫曼係數三十年）÷4＝ 324527
　　　　　　。
　　　　ｄ、案發（八十九年三月二十日）至蔡欣樺成年時（九十一年九月二十四日
　　　　　　），原告丁○○免除扶養蔡欣妤之費用共一年半，原告二人共同扶養：
　　　　　　72000× 1.5÷ 2＝ 54000。
　　　　　　a＋ b＋ c－d＝372071
　　　2.原告戊○○部分：拾陸萬肆仟捌佰柒拾壹元
        ａ、蔡欣妤成年時（九十年十一月九日）至蔡欣樺成年時（九十一年九月二
　　　　　　十四日）：72000÷ 2＝36000。
　　　　ｂ、蔡欣樺成年時（九十一年九月二十四日）至蔡欣翰成年時（九十四年十
　　　　　　一月五日）：72000× 2.731（霍夫曼係數三年）÷3＝ 65544。
　　　　ｃ、蔡欣翰成年時（九十四年十一月五日）至原告戊○○餘命屆滿（一百二
　　　　　　十三年一月）：72000×17.6293（霍夫曼係數二十九年）÷4＝317327
　　　　　　。
　　　　ｄ、案發（八十九年三月二十日）至蔡欣樺成年時（九十一年九月二十四日
　　　　　　），原告戊○○免除扶養蔡欣妤之費用共一年半，原告二人共同扶養：
　　 　　　　72000×1.5÷2＝54000。
　　　 　　　a＋ b＋ c－d＝364871
 　　 在上開範圍內，原告等扶養費之請求應予准許，逾此之請求，為無理由。
（四）慰撫金部分：按慰撫金數額之認定，除依所受身體上及精神上痛苦程度及所造
      成之影響予以衡量外，尚須斟酌雙方之身分資力與加害之程度各種情形，予以
      核定。原告主張被害人蔡欣妤自幼聰穎，敏而好學，原告對之寄望甚殷，因此
      傾心栽培，不遺餘力，如今遽遭橫禍，白髮人送黑髮人，不僅承歡無期，原告
      終其一生將因此活在淒涼苦痛中，人生際遇之悲慘，莫此為甚！請求精神慰撫
      金，核無不合。查原告丁○○建興國中畢業，自陳已失業多年，目前沒有工作
      ，名下有自用車輛一部，另有投資七筆，金額共九十一萬五千九百六十元。原
      告戊○○新營初中畢業，家庭主婦，無固定收入，名下有土地二筆（台南市○
      ○段五二三之四號、五二六之三九號）房屋一間（台南市○○路○段三三八號
      五六弄九０號）車輛一部，另有投資一筆五萬九千元。被告甲○○新營高工畢
      業，司機，月收入三萬餘，名下有土地一筆（永康市○○段四０二之五號），
      房屋一間（永康市○○路一五二巷二十號）；被告乙○○國小畢業，工人，月
      收入約三萬，名下房屋一間（台南縣新化鎮新和庄二八號），被告雲海公司有
      車輛四輛，此有財政部台灣省南區國稅局台南市分局九十年十月二十五日南區
      國稅南市字第９００３２９６１號函、財政部台灣省南區國稅局新化稽徵所九
      十年十月三十日南區國稅新化資字第９００３２３７１號函在卷足按，本院審
      酌兩造之身份、地位、經濟能力及原告因此遭受精神上痛苦之程度等一切情狀
      ，認原告之請求各以一百萬元為適當，在此範圍內原告請求應予准許，逾此之
      請求為無理由，應予駁回。
（五）被告雲海公司抗辯，車禍發生時，被害人蔡欣妤與其他女孩併排騎車，與有過
      失，應減輕被告賠償責任云云。查本件車禍之目擊証人鄭建佳，於台南地院八
      十九年十一月十六日審理時固証述：「那時有三個女孩騎機車併排過來‧‧現
      場的血跡應在快車道中間上（指明在照片的位置）‧‧‧」等語，堪證被害人
      因併排騎車，以致於行駛時偏向快車道。道路交通安全規則第一百二十六條第
      一項規定：「慢車行駛不得爭先、爭道、並行競駛或以其他危險方式駕駛。」
      ，被害人之駕駛行為，已違反上開法規。而道路交通安全規則，係屬保護他人
      之法律，被害人前開違規行為，違反保護他人之法律，依案發（八十九年三月
      二十日）時民法第一百八十四條第二項規定推定有過失。然該電線桿折斷後向
      道路中央方向傾倒，有照片在卷可考，縱被害人當時靠右行駛，仍無法避免遭
      折斷之電線桿撞擊，其未靠右行駛與損害之發生無因果關係。上開有過失之推
      定無由成立。況台灣省台南區車輛行車事故鑑定委員會及台灣省車輛行車事故
      覆議鑑定委員會鑑定，均認「甲○○駕駛裝置中桿大貨車，未依作業規定，操
      作不當，衍生多項事故，為肇事原因；鄭建佳、鄭灶生、蔡欣好等無肇事因素
      」，與本院認定相同。被告主張依民法第二百十七條第一項，被害人蔡欣妤與
      有過失，請求減輕賠償責任，非有理由。
七、綜上所述，原告等依據侵權行為法律關係，得請求被告賠償之金額，原告丁○○
    為醫療費用八萬五千零八十四元，殯葬費用三十四萬三千一百五十元，扶養費三
    十七萬二千零七十一元，慰撫金一百萬元，合計為一百八十萬三百零五元，扣除
    已判決確定之保險給付六十萬元、被告已先為給付之六十四萬七千九百四十元並
    已判決確定之三十五萬八千三百二十八元，被告應再連帶給付原告丁○○十九萬
    四千零三十七元（85084＋343150＋372071＋0000000－000000－000000－058328
    ＝194037）；原告戊○○為扶養費三十六萬四千八百七十一元，慰撫金一百萬元
    ，合計一百三十六萬四千八百七十一元，扣除已判決確定之保險給付六十萬元、
    已判決確定之六十萬一千七百九十四元，被告應再連帶給付原告戊○○十六萬三
　　千零七十七元（364871＋0000000－000000－000000 ＝163077）。並均自起訴狀
　　繕本送達翌日即九十年七月十九日起，至清償日止，按年息百分之五計算之利息
　　部分，洵屬正當，應予准許；逾此部分所為之請求，為無理由，應予駁回。
八、兩造均陳明願供擔保，請求宣告假執行及免為假執行，因原告勝訴部分金額未逾
　　一百五十萬元，無宣告假執行之必要；至於原告敗訴部分，其假執行之聲請，失
　　所附麗，均應予駁回。
九、本件事實已臻明確，兩造其餘攻擊防禦方法，均不生影響於本判決之結果，毋庸
　　一一論述，併予敘明。
據上論結，原告之訴為一部有理由，一部無理由，依民事訴訟法第七十九條、第八十
五條第二項，判決如主文。
中　　　華　　　民　　　國　　九十三　　年　　　三　　　月　　　九　　　日
　　　　　　　　　　　　　　　　　　臺灣高等法院臺南分院民事第五庭
　　　　　　　　　　　　　　　　　　　 審判長法官　游　　明　　仁
                                             法官　林　　永　　茂
                                             法官　黃　　三　　哲
右為正本係照原本作成。
原告如對本判決上訴，須於判決送達後二十日內向本院提出上訴狀，未表明上訴理由
者，應於上訴後二十日內向本院提出理由書。
被告均不得上訴。
中　　　華　　　民　　　國　　九十三　　年　　　三　　　月　　　十　　　日
　　　　　　　　　　　　　　　　　　　 法院書記官　蕭　　奎　　璋
